最高法院刑事判決                              八十七年度台上字第四三七一號
    上  訴  人  甲○○
    被      告  乙○○
右上訴人因自訴被告誣告等罪案件，不服台灣高等法院台中分院中華民國八十七年十
月十三日第二審判決（八十七年度上訴字第二三一八號，自訴案號：台灣台中地方法
院八十七年度自字第七四號），提起上訴，本院判決如左：
    主  文
上訴駁回。
    理  由
按刑事訴訟法第三百七十七條規定，上訴於第三審法院，非以判決違背法令為理由，
不得為之。是提起第三審上訴，應以原判決違背法令為理由，係屬法定要件。如果上
訴理由狀並未依據卷內訴訟資料，具體指摘原判決不適用何種法則或如何適用不當，
或所指摘原判決違法情事，顯與法律規定得為第三審上訴理由之違法情形，不相適合
時，均應認其上訴為違背法律上之程序，予以駁回。本件上訴人甲○○就誣告部分上
訴意旨略稱：被告乙○○於民國八十六年十二月二十二日，在台灣南投地方法院檢察
署（下稱南投地檢署）檢察官偵查上訴人及賴俊利、楊嘉蕙強案件時，誣指上訴人
與賴俊利、楊嘉蕙等人，至其住處強行取走財物，按被告既明知其眼睛受傷，何以不
事先向檢察官說明，卻誣指上訴人強，待上訴人之辯護人當庭陳明，上訴人於八十
六年九月十五日始假釋出獄，不可能於八十六年九月五日至被告住處搶劫後，被告才
說是眼睛受傷，模糊其詞云云。查：原判決引用第一審判決書記載之理由略以：「乙
○○於八十六年十月二十二日在南投縣警察局南投分局所製之筆錄係指稱：除賴俊利
、楊嘉蕙外，尚有一名共犯未到案，請警方追查等語，有卷附警訊筆錄影本一份在卷
可稽，而被告雖於八十六年十二月二十二日，在南投地檢署製作之筆錄初指稱：卷附
照片三人（指甲○○、賴俊利、楊嘉蕙三人）均有參與，惟於嗣後對甲○○本人為指
認時卻指稱：伊右眼有受傷認不出來，當時他們停留時間很短暫，有該偵查筆錄影本
一份在卷可稽，從而被告雖於初訊時指認相片表示甲○○有參與強，但於指認甲○
○本人時卻明確表示認不出甲○○有參與本件強案，則依乙○○於上開及偵查中之
指述，乙○○顯未能確認甲○○有參與右揭強案，自難認被告有誣告之犯意。」（
見一審判決書理由二內）。並說明：「其（乙○○）左眼失明，亦有提出之長春診所
之眼科檢查報告表可據，其視力非如常人，從而被告雖於偵查初訊時指認相片表示甲
○○有參與強，但於指認本人時卻明確表示認不出甲○○有參與本件強案，自難
認被告有誣告之犯意。」（見原判決理由二內）。係因被告無誣告之犯意，說明被告
不構成誣告罪之理由，從形式上觀察，並無違背法令之情形存在。上訴意旨對原判決
綜合調查証據所得心證認為被告不能成立誣告罪，究有如何不適用法則或如何適用不
當，未依卷內資料具體表明，自難認係適法之第三審上訴理由，其此部分之上訴違背
法律上之程式，應予駁回。又按刑事訴訟法第三百七十六條所列各罪之案件，經第二
審判決者，不得上訴於第三審法院，此觀該法條之規定甚明。上訴人自訴被告誹謗罪
部分，係犯刑法第三百十條第一項之罪，查該罪名係屬刑事訴訟法第三百七十六條第
一款之案件。既經第二審判決，自不得上訴於第三審法院，上訴人竟復提起上訴，顯
為法所不許，應併予駁回。
據上論結，應依刑事訴訟法第三百九十五條前段、判決如主文。
中      華      民      國    八十七    年     十二     月    二十三    日
                              最高法院刑事第一庭
                                  審判長法官  施  文  仁
                                        法官  陳  炳  煌
                                        法官  張  淳  淙
                                        法官  洪  文  章
                                        法官  林  錦  芳
      右正本證明與原本無異
                                              書  記  官
中      華      民      國    八十七    年     十二     月    二十八    日
